臺灣桃園地方法院民事簡易判決　　　　109年度桃簡字第728號
原　　　告　蔣許瑞春

訴訟代理人　余景登律師
被　　　告　謝金摘　


上列當事人間請求容許修繕等事件，本院於民國110 年9 月22日
言詞辯論終結，判決如下：
    主    文
一、被告應容許原告進入門牌號碼桃園市○○區○○村○○街○
    段○○○巷○弄○○號之四（五樓）之房屋內，施作如附件
    （H2）所示之工程。
二、被告應給付原告新臺幣壹萬玖仟貳佰捌拾肆元。
三、被告應給付原告就門牌號碼桃園市○○區○○村○○街○段
    ○○○巷○弄○○號之三（四樓）施作如附件（H1）所示滲
    水修繕工程之費用拾參萬捌仟參佰肆拾貳元。
四、被告應給付原告新臺幣拾萬元，及自一一○年八月七日起至
    清償日止，按週年利率百分之五計算之利息。
五、原告其餘之訴駁回。
六、訴訟費用新臺幣拾貳萬參仟捌佰陸拾元，其中新臺幣拾貳萬
    貳仟柒佰捌拾壹元由被告負擔，其餘由原告負擔。
七、本判決第一項至第四項均得假執行。
    事實及理由
壹、程序部分：
一、按簡易訴訟之訴狀送達後，原告不得將原訴變更或追加他訴
    ，但請求之基礎事實同一、擴張或減縮應受判決事項之聲明
    者，不在此限；不變更訴訟標的，而補充或更正事實上或法
    律上之陳述者，非為訴之變更或追加，民事訴訟法第436 條
    第2 項適用第255 條第1 項但書第2 款及第3 款、第256 條
    分別定有明文。經查，原告起訴請求：「㈠被告應容許原告
    進入門牌號碼桃園市○○區○○村○○街0 段00巷0 弄00號
    之4 （5 樓）房屋內，進行施作水管修繕及防漏等工程。㈡
    上開施作水管修繕及防漏等工程費用新臺幣（下同）110,00
    0 元應由被告負擔」（見本院桃簡字卷第4 至5 頁），後經
    數次變更，嗣於民國110 年9 月22言詞辯論期日將訴之聲明
    變更為：「㈠被告應容許原告進入門牌號碼桃園市○○區○
    ○村○○街0 段00巷0 弄00號之4 （5 樓）之房屋內，施作
    如附件（H2）所示之工程。㈡被告應給付原告施作㈠之費用
    19,284元。㈢被告應給付原告就門牌號碼桃園市○○區○○
    村○○街0 段00巷0 弄00號之3 （4 樓）施作如附件（H1）
    所示滲水修繕工程之費用138,342 元。㈣被告應給付原告20
    0,000 元，及自109 年7 月23日起至清償日止，按年息5 ％
    計算之利息」（見本院桃簡字卷第105 頁），核其性質原聲
    明及變更後聲明㈠屬於未變更訴訟標的而為事實上陳述補充
    ；㈡、㈢為擴張應受判決事項之聲明；聲明㈣則係上址房屋
    漏水致生之侵權行為損害賠償，而與起訴之基礎事實同一，
    均應予准許。
二、被告經合法通知，無正當理由而未於言詞辯論期日到場，且
    核無民事訴訟法第386 條各款所列情形，爰依原告之聲請（
    見本院桃簡字卷第105頁背面），由其一造辯論而為判決。
貳、實體部分：
一、原告主張：原告為門牌號碼桃園市○○區○○村○○街0 段
    00巷0 弄00號之3 （4 樓）房屋（下稱系爭4 樓房屋）之所
    有權人，被告則為門牌號碼桃園市○○區○○村○○街0 段
    00巷0 弄00號之4 （5 樓）房屋（下稱系爭5 樓房屋）之所
    有權人，兩造為上下樓之鄰居，被告因長久疏於維護系爭5
    樓房屋之水管修繕及防漏工程，致防水層老舊、防水功能不
    彰，並造成系爭4 樓房屋之主臥室浴室、共用浴室及夾層櫥
    櫃之天花板遭漏水滲漏，被告經通知後，竟長期置之不理，
    致原告因室內居住環境惡化而影響身心，並就醫接受診治。
    為此，爰依公寓大廈管理條例第6 條第1 項第2 款、第12條
    及民法第184 條第1 項前段、第191 條、第195 條等規定提
    起本件訴訟等語，並聲明：㈠被告應容許原告進入系爭5 樓
    房屋內，施作如附件（H2）所示之工程。㈡被告應給付原告
    施作㈠之費用19,284元。㈢被告應給付原告就系爭4 樓房屋
    施作如附件（H1）所示滲水修繕工程之費用138,342 元。㈣
    被告應給付原告200,000 元，及自109 年7 月23日起至清償
    日止，按年息5 ％計算之利息。
二、被告經合法通知，無正當理由而未於言詞辯論期日到場，亦
    未提出書狀作何聲明或陳述。
三、本院得心證之理由：
  ㈠按因故意或過失，不法侵害他人之權利者，負損害賠償責任
    ；土地上之建築物或其他工作物所致他人權利之損害，由工
    作物之所有人負賠償責任。但其對於設置或保管並無欠缺，
    或損害非因設置或保管有欠缺，或於防止損害之發生，已盡
    相當之注意者，不在此限，民法第184 條第1 項前段、第19
    1 條第1 項分別定有明文。而前揭民法第191 條第1 項所謂
    土地上之工作物，乃指以人工作成之設施而言，建築物僅係
    其例示，至建築物內部之設備如天花板、樓梯、水電配置管
    線設備等，屬建築物之成分者，為建築物之一部，自同包括
    在內。
  ㈡經查，原告主張之前開事實，業據其提出系爭4 樓房屋圖、
    估價單、建物登記第一類謄本、心寧診所診斷證明書、郵局
    存證信函用紙、回執及漏水情況照片等（見本院桃簡字卷第
    9 至11頁、第17至18頁、第49頁、第107 至109 頁）為憑，
    復有本院職權調取之桃園市政府建築管理處之（81）桃縣工
    建執照字第工00177 號建築執照、（81）桃縣工建使字第工
    00727 號使用執照案卷（外放）在卷可佐，經核與其所述相
    符；又本院經送請社團法人桃園市土木技師公會鑑定關於「
    系爭4 樓房屋之漏水原因為何？」等事項，鑑定結果略以：
    系爭4 樓房屋頂版之漏水部位，應該是系爭5 樓房屋之廁所
    排水不良所致，要解決漏水，應該從5 樓廁所之防水施工下
    手乙節，有社團法人桃園市土木技師公會鑑定報告書（下稱
    系爭鑑定報告，外放）在卷可參，是本院綜合本件調查證據
    之結果及全辯論意旨，堪信原告之主張為真實。則原告請求
    被告修繕系爭4 樓、5 樓房房、給付修繕費用及損害賠償，
    應屬有據。
  ㈢系爭4 樓房屋之修繕方式及費用部分：
  ⒈按「住戶應遵守下列事項：二、他住戶因維護、修繕專有部
    分、約定專用部分或設置管線，必須進入或使用其專有部分
    或約定專用部分時，不得拒絕」、「住戶違反第一項規定，
    經協調仍不履行時，住戶、管理負責人或管理委員會得按其
    性質請求各該主管機關或訴請法院為必要之處置」、「專有
    部分、約定專用部分之修繕、管理、維護，由各該區分所有
    權人或約定專用部分之使用人為之，並負擔其費用」，公寓
    大廈管理條例第6 條第1 項第2 款、第3 項、第10條第1 項
    亦分別定有明文。上開規定之立法理由乃在於明確規範區分
    所有權間之相鄰關係，以杜紛爭。故倘非進入相鄰區分所有
    權人之專有部分、約定專用部分，即無以完成其維護、修繕
    專有部分、約定專用部分或設置管線，該相鄰區分所有權人
    自有容忍之義務。
  ⒉經查，系爭4 樓房屋頂板漏水與被告所有之系爭5 樓房屋廁
    所防水不良有關，業經本院認定如上，而原告為排除滲漏水
    原因以完整修復系爭4 樓房屋頂板滲漏之損害，當有進入被
    告房屋修繕進行廁所防水工程之必要，又原告於108 年間已
    發函被告協調配合，被告仍不履行，有郵局存證信函用紙、
    回執（見本院桃簡字卷第107 至109 頁）可佐，從而，原告
    為修繕其屋內天花板漏水而請求被告容忍其進入被告房屋內
    進行如附件（H2）所示之修繕工程，即為有理由，應予准許
    。
  ⒊又關於系爭5 樓房屋之修繕工程，屬系爭5 樓房屋專有部分
    之修繕維護，依前揭公寓大廈管理條例第10條第1 項，自應
    由被告負擔費用。查，系爭5 樓房屋應進行地坪磁磚敲除重
    新做防水，修繕費用估算為19,284元乙情，有系爭鑑定報告
    可參，是原告依前開規定請求被告負擔修繕系爭5 樓修繕工
    程費用19,284元，亦屬有據，而應准許。
  ㈣系爭5樓房屋之修繕方式及費用部分
  ⒈按負損害賠償責任者，除法律另有規定或契約另有訂定外，
    應回復他方損害發生前之原狀，且債權人得請求支付回復原
    狀所必要之費用，以代回復原狀，民法第213 條第1 項、第
    3 項分別定有明文。
  ⒉查，被告因未即時修復系爭5 樓房屋之廁所防水，造成原告
    所有系爭4 樓房屋損壞，被告自應負賠償責任，已如上述。
    則原告請求被告回復原狀及賠償所需必要費用，自屬有據。
    而系爭4 樓房屋因漏水受損害，回復原狀之方式及所需之費
    用，依社團法人桃園市土木技師工會之說明：系爭4 樓房屋
    在系爭5 樓房屋防水施工完成後，要施作如附件（H1）所示
    滲水修繕作業，修繕費用約138,342 元乙情，亦有系爭鑑定
    報告可佐，是原告進行如附件（H1）所示之修繕工程，並請
    求被告賠償系爭4 樓房屋修繕費用138,342 元，於法有據，
    應予准許。
  ㈤精神慰撫金200,000 元部分：
  ⒈按不法侵害他人之身體、健康、名譽、自由、信用、隱私、
    貞操，或不法侵害其他人格法益而情節重大者，被害人雖非
    財產上之損害，亦得請求賠償相當之金額，民法第195 條第
    1 項前段規定甚明。
  ⒉經查，本件原告因系爭5 樓房屋漏水，不僅須忍受所居系爭
    4 樓房屋之環境潮濕之苦，更須耗時耗力避免漏水加劇危害
    ，生活品質因之生負面影響，而原告亦因此而就醫接受治療
    ，有心寧診所診斷證明書（見本院桃簡字卷第49頁）在卷可
    憑，應認上開漏水對原告居住安寧之人格法益侵害之情節已
    屬重大，而非僅係財產權遭侵害所引致之不適。準此，原告
    依民法第195 條第1 項前段規定請求被告賠償精神慰撫金，
    自有所憑。
  ⒊本院審酌系爭5 樓房屋漏水已有相當之時日，且原告於108
    年8 月間即發函催請被告儘速修繕，然被告迄今仍置之不理
    （見本院桃簡字卷第107 至109 頁），兼衡系爭4 樓房屋因
    漏水所致之損害情況（見本院桃簡字卷第10至11頁及系爭鑑
    定報告）及原告之身心狀況（見本院桃簡字卷第49頁），並
    衡酌雙方之智識程度、家庭經濟狀況等一切情狀，認原告得
    請求之精神慰撫金應以100,000 元為適當，逾此範圍之請求
    ，則無理由。
  ㈥末按給付有確定期限者，債務人自期限屆滿時起，負遲延責
    任；給付無確定期限者，債務人於債權人得請求給付時，經
    其催告而未為給付，自受催告時起，負遲延責任。其經債權
    人起訴而送達訴狀，或依督促程序送達支付命令，或為其他
    相類之行為者，與催告有同一之效力；又遲延之債務，以支
    付金錢為標的者，債權人得請求依法定利率計算之遲延利息
    ，而應付利息之債務，其利率未經約定，亦無法律可據者，
    週年利率為5 ％，民法第229 條第1 項、第2 項、第233 條
    第1 項前段及第203 條分別定有明文。查，本件原告於109
    年7 月22日當庭具狀追加請求被告賠償上開精神慰撫金100,
    000 元部分，係以支付金錢為標的，且無確定期限，又未約
    定利息，則被告應自受催告時起，負遲延責任，而被告因住
    居所不明，故上開追加聲明於110 年8 月5 日經本院為公示
    送達（見本院桃簡字卷第99頁），則原告就上述得請求之金
    額，併請求自110 年8 月7 日起至清償日止，按年息5 ％計
    算之利息，應屬有據，逾此範圍之請求，則屬無據，應予駁
    回。
四、綜上所述，原告依公寓大廈管理條例第6 條第1 項第2 款、
    第12條及民法第184 條第1 項前段、第191 條、第195 條等
    規定，請求被告：㈠應容許原告進入系爭5 樓房屋內，施作
    如附件（H2）所示之工程。㈡應給付原告施作㈠之費用19,2
    84元。㈢應給付原告就系爭4 樓房屋施作如附件（H1）所示
    滲水修繕工程之費用138,342 元。㈣應給付原告100,000 元
    ，及自110 年8 月7 日起至清償日止，按年息5 ％計算之利
    息，為有理由，應予准許。逾此範圍之請求，則屬無據，應
    予駁回。
五、本件原告勝訴部分係就民事訴訟法第427 條訴訟適用簡易程
    序所為被告敗訴之判決，依同法第389 條第1 項第3 款規定
    ，應依職權宣告假執行。
六、訴訟費用負擔：本件訴訟費用為123,860 元（第一審裁判費
    3,860 元、鑑定費120,000 元），訴訟費用其中3,860 元依
    本案勝敗比例負擔，鑑定費用依其鑑定結果為被告之責，應
    由被告全數負擔，始符事理之平，故被告應負擔122,781 元
    （計算式：257,626 ÷357,626 ×3,860+120, 000＝122,78
    1 ，元以下四捨五入），其餘由原告負擔。
中    華    民    國   110    年    10    月    29    日
                  桃園簡易庭  法  官  顏嘉漢
以上為正本係照原本作成。
如不服本判決，應於送達後20日內，向本院提出上訴狀並表明上
訴理由，如於本判決宣示後送達前提起上訴者，應於判決送達後
20日內補提上訴理由書（須附繕本）。
如委任律師提起上訴者，應一併繳納上訴審裁判費。
中    華    民    國   110    年    10    月    29    日
                              書記官  楊上毅
附件（H1）、（H2）